【裁判字號】    99,上訴,2819
【裁判日期】    990823
【裁判案由】    毒品危害防制條例
【裁判全文】
臺灣高等法院刑事判決                99年度上訴字第2819號
上  訴  人
即  被  告  甲○○
上列上訴人因毒品危害防制條例案件，不服臺灣臺北地方法院99
年度訴字第929號，中華民國99年6月30日第一審判決（起訴案號
：臺灣臺北地方法院檢察署98年度毒偵字第596號），提起上訴
，本院判決如下：
    主  文
上訴駁回。
    理  由
一、按不服地方法院之第一審判決而上訴者，應向管轄第二審之
    高等法院為之。上訴書狀應敘述具體理由。第二審法院認為
    上訴書狀未敘述理由或上訴有第362條前段之情形者，應以
    判決駁回之。刑事訴訟法第361條第1項、第2項、第367條前
    段，分別定有明文。而所謂具體理由，必係依據卷內既有訴
    訟資料或提出新事證，指摘或表明第一審判決有何採證認事
    、用法或量刑等足以影響判決本旨之不當或違法，而構成應
    予撤銷之具體事由，始克當之；倘僅泛言原判決認定事實錯
    誤、違背法令、量刑失之過重或輕縱，而未依上揭意旨指出
    具體事由，或形式上雖已指出具體事由，然該事由縱使屬實
    ，亦不足以認為原判決有何不當或違法者，皆難謂係具體理
    由，俾與第二審上訴制度旨在請求第二審法院撤銷、變更第
    一審不當或違法之判決，以實現個案救濟之立法目的相契合
    ，並節制濫行上訴（最高法院97年度台上字第892號裁判意
    旨參照）。
二、本件上訴人即被告甲○○不服原審判決，提起上訴，上訴狀
    理由略以：(一)、伊家有年過84歲並患有機能退化症之老母親
    ，急需伊在家從旁照料。且伊已深知悔過，為避免浪費司法
    資源，伊均坦承事實不諱，依憲法被告坦承事實真相，均能
    重新量刑，而今卻遭法院判處1年有期徒刑，未免太重，懇
    請鈞院能重新量刑，使伊得以心服口服、心無旁鶩在監服刑
    ，早日返鄉照顧母親。(二)、伊所犯之三件施用毒品案（臺灣
    板橋法院地方99年度訴字第1325號、臺灣臺北地方法院99年
    度訴字第929號、臺灣板橋地方法院99年度訴字第1968號）
    ，行為時點分別為98年11月、99年1月、99年3月，時間可謂
    緊密，懇請鈞院將上述犯行以集合犯論罪，一併審理。為此
    提起上訴，請求撤銷原判決，另為適法之判決云云。
三、經查：原審認定被告於民國99年1月18日某時，在臺北縣中
    和市○○路86號5樓住處內，有施用第一級毒品海洛因1次，
    係犯毒品危害防制條例第10條第1項之施用第一級毒品罪，
    並認其係受有期徒刑之執行完畢後，5年內故意再犯本件之
    累犯，應加重其刑，復審酌被告犯罪動機、目的、到案後坦
    承不諱，但施用毒品次數實多，素行非佳等一切情狀，量處
    有期徒刑1年之刑，並就扣案第一級毒品依法宣告沒收銷燬
    ，及就扣案之包裝袋、針筒等物依法宣告沒收，均已詳敘其
    所憑證據、認定理由及量刑依據。從形式上觀察，原判決並
    無認定事實錯誤、量刑瑕疵或違背法令之情形。上訴意旨雖
    主張其於本案前之98年11月、本案後之99年3月間另犯之用
    毒品罪，應與本案以集合犯論處一併審理云云。惟查：所謂
    「集合犯」，係指立法者所制定之犯罪構成要件中，本即預
    定有數個同種類行為而反覆實行之犯罪而言，而觀諸毒品危
    害防制條例第10條第1項施用毒品罪之構成要件文義衡之，
    實無從認定立法者本即預定該犯罪之本質，必有數個同種類
    行為而反覆實行之集合犯行，故施用毒品之罪，難認係集合
    犯之罪（最高法院96年度台上字第4762號判決意旨）。被告
    於98年11月間、99年1月間、99年3月間所犯之各次施用第一
    級毒品犯行經法院分別論處，並無不合，被告上訴猶指摘本
    件應與其他已經判決之前案論以集合犯云云，顯屬無理。又
    關於刑之量定，係實體法上賦予法院得為自由裁量之事項，
    倘其量刑已以行為人之行為罪責為基礎，並斟酌刑法第57條
    各款所列情狀，在法定刑度內，酌量科刑，如無偏執一端，
    致明顯失出失入情形，上級審法院即不得單就量刑部分遽指
    為不當或違法。而原審就其刑之裁量，已審酌被告迭經執行
    觀察、勒戒及有期徒刑之處遇措施，猶未能深切體認毒品危
    害己身之鉅，及早謀求脫離毒害之道，反於出監所後伺機再
    犯，施用足以導致精神障礙、性格異常之海洛因，戕害一己
    之身心健康，顯見其戒除毒癮之意志薄弱，素行不佳，惟其
    於犯後尚知坦認犯行等一切情狀，為其量刑之基礎。上訴意
    旨猶指摘原審量刑過重，惟未具體指摘原判決有何違法或不
    當，構成應予撤銷之理由，亦未表明原判決之量刑有何輕重
    失衡、濫用裁量權或不適用法則之情形，構成應予撤銷之具
    體理由，已難謂提出合於刑事訴訟法第361條第2項規定之具
    體理由。
四、綜上，本件上訴未依法記載上訴之「具體理由」，其上訴顯
    屬違背法律上之程式，爰不經言詞辯論，逕予駁回
據上論結，應依刑事訴訟法第367條前段、第372條，判決如主文
。
中    華    民    國    99    年    8     月    23    日
                  刑事第四庭審判長法  官  陳筱珮
                                  法  官  邱滋杉
                                  法  官  孫惠琳
以上正本證明與原本無異。
如不服本判決，應於收受送達後十日內向本院提出上訴書狀，其
未敘述上訴之理由者並得於提起上訴後十日內向本院補提理由書
（均須按他造當事人之人數附繕本）。「切勿逕送上級法院」。
                                  書記官  林敬傑
中    華    民    國    99    年    8     月    23    日

司法院資訊處製作；財團法人民間司法改革基金會備份。
